【裁判字號】    95,交聲,412
【裁判日期】    950330
【裁判案由】    交管條例聲異
【裁判全文】
臺灣板橋地方法院交通事件裁定        95年度交聲字第412 號
原處分機關  交通部公路總局臺北區監理所板橋監理站
異  議  人
即受處分人  甲○
                    號2樓
上列異議人即受處分人因違反道路交通管理處罰條例案件，對於
交通部公路總局臺北區監理所板橋監理站民國95年3 月13日所為
之板監裁字第裁41－AV0000000 號處分，聲明異議，本院裁定如
下：
    主  文
異議駁回。
    理  由
一、按禁止臨時停車線為紅色實線，用以指示禁止臨時停車路段
    ，以劃設於道路緣石正面或頂面為原則，無緣石之道路得標
    繪於路面上，距路面邊緣以三○公分為度。道路交通標誌標
    線號誌設置規則第一百六十九條第一項、第二項定有明文。
    又設有禁止臨時停車標線處所不得臨時停車；禁止臨時停車
    處所不得停車，道路交通安全規則第一百十一條第一項第三
    款、第一百十二條第一項第一款亦分別設有規定。次按在禁
    止臨時停車處所停車，處新臺幣（下同）六百元以上一千二
    百元以下罰鍰，道路交通管理處罰條例第五十六條第一項第
    一款復有明文規定。
二、本件原處分認異議人即受處分人甲○，於九十四年十二月二
    十六日上午九時四十二分許，因其所有之車號LLU ─三九一
    號重型機車，在臺北市○○○路○段一三五巷之劃有紅線之
    禁止臨時停車處所停車，經臺北市政府警察局內湖分局文德
    派出所執勤員警依據採證照片掣單逕行舉發。受處分人於收
    受舉發通知單後十五日內之九十四年二月十六日提出申訴，
    經原處分機關函請舉發機關調查結果，仍認受處分人所有之
    該輛機車有於前揭禁止臨時停車處所停車之違規行為，原處
    分機關乃依道路交通管理處罰條例第五十六條第一項第一款
    規定，裁處罰鍰六百元。
三、異議意旨略以：異議人停車地點為水溝蓋，而道路交通管理
    相關法規並無水溝蓋視為道路之規定，是道路交通標誌標線
    號誌設置規則第一百六十九條所謂「道路路面邊緣」之定義
    不清，依憲法第二十二條基本人權保障及刑法第一條罪刑法
    定原則之規定，不得對人民加以處罰；又該停車地點旁雜草
    叢生且有廢棄腳踏車停放，顯無妨礙交通情形云云。
四、經查：
（一）本件異議人於前揭時、地將其所有之車號LLU ─三九一號
      重型機車，停放在劃設紅線之禁止臨時停車處所，經臺北
      市政府警察局內湖分局文德派出所執勤員警拍照採證後逕
      行舉發之事實，有臺北市政府警察局九十五年一月三日北
      市警交大字第AV0000000號舉發違反道路交通管理
      事件通知單通知聯影本一件及採証照片影本一幀在卷可稽
      ，異議人對於將機車停放在上開劃有紅線之地點並未爭執
      ，惟辯稱該停車地點非屬道路云云，按道路：指公路、街
      道、巷衖、廣場、騎樓、走廊或其他供公眾通行之地方，
      道路交通管理處罰條例第三條第一款規定甚明，
      本件異議人停車地點係位於臺北市○○○路○段一三五巷
      為「巷衖」自屬道路，而禁止臨時停車線固係繪製於接近
      道路邊緣上，惟禁止之範圍應指該禁止臨時停車線所及之
      「路段」，該路段解釋上應包括道路本身及緊接道路之邊
      緣地帶，否則無法符合設置禁止臨時停車標線，以維護該
      路段安全、順暢之目的，據此前述原則繪設之禁止臨時停
      車標線，並無左右內外之分，業據臺北市政府警察局內湖
      分局於九十五年三月七日以北市警內分交字第○九五三○
      六三三一○○號書函函覆在卷，另依交通部九十四年六月
      二十一日交路字第○九四○○○六七九三號函意旨，於劃
      設有禁止臨時停車線之左、右側道路範圍內均不得停車，
      則異議人雖將機車停放於設有水溝蓋之禁止臨時停車標線
      右側，依上開說明，仍屬道路範圍無訛，是異議人前開所
      辯其停車地點非屬道路云云，自不足採。至將機車停放於
      該處有無妨礙交通，則非該違規處罰之構成要件，而無礙
      於異議人確有在禁止臨時停車處所停車之違規事實認定。
（二）況按罪刑法定主義乃謂犯罪之法律要件及其法律效果，均
      需以法律明確加以規定，法律若未明文規定處罰者，即無
      犯罪與刑罰可言。本件異議人於上揭時、地在禁止臨時停
      車處所停車之行為係違反行政法規，而非犯罪，自與罪刑
      法定主義無涉。再按憲法第二十二條規定：凡人民之其他
      自由及權利，不妨害社會秩序公共利益者，均受憲法之保
      障。第二十三條規定：以上各條列舉之自由權利，除為防
      止妨礙他人自由、避免緊急危難、維持社會秩序或增進公
      共利益所必要者外，不得以法律限制之。準此，在維持社
      會秩序或增進公共利益所必要時，仍得以法律規範人民之
      自由、權利。而國家為加強交通管理、維持交通秩序及確
      保交通安全，乃制定道路交通管理處罰條例，俾車輛及行
      人共同遵行。如有違反，則予處罰，以維護人車通行之安
      全，進而保障人民之生命、身體及財產。該條例第五十六
      條第一項第一款規定：在禁止臨時停車處所停車，處六百
      元以上一千二百元以下罰鍰，其對人民違反行政法上義務
      之行為予以處罰，係為維持社會秩序及增進公共利益所必
      需。而道路交通標誌標線號誌設置規則、道路交通安全規
      則，係由交通部會同內政部依據道路交通管理處罰條例第
      四條第二項、第九十二條第一項規定之授權而訂定，自上
      開法條授權之規定觀之，就道路交通管理處罰條例整體所
      表現之關聯性意義判斷，並無所謂授權有欠具體明確之情
      形，自無任何違憲之可言。
五、綜上，本件異議人於前述時、地在禁止臨時停車處所停車之
    違規事實，事證明確，堪予認定。從而，原處分機關據以援
    引前開規定，裁處異議人罰鍰六百元，於法並無違誤。本件
    異議為無理由，應予駁回。
據上論斷，應依道路交通案件處理辦法第十九條，裁定如主文。
中    華    民    國    95    年    3     月    30    日
                  交通法庭  法  官  劉  安  榕
上列正本證明與原本無異。
如不服本裁定，應於裁定送達後五日內向本院提出抗告狀。
                            書記官  楊  馥  如
中    華    民    國    95    年    4     月    6     日


司法院資訊處製作；財團法人民間司法改革基金會備份。
